臺灣高等法院民事裁定　　　　　　　　 100年度抗字第1199號
抗　告　人　廖美玉
上列抗告人因與相對人煜昌織造股份有限公司間第三人異議之訴
事件，對於中華民國100 年7 月14日臺灣桃園地方法院99年度訴
字第1694號裁定提起抗告，本院裁定如下：
    主  文
抗告駁回。
抗告訴訟費用由抗告人負擔。
    理  由
一、抗告意旨略以：抗告人起訴時，已繳納裁判費新臺幣（下同
    ）10,999元，原法院如認該數額有誤，應即更正或命抗告人
    補繳，原法院就抗告人所繳納之裁判費既未提出反對意見，
    應認已認可抗告人所繳納之訴訟費用額，自不得於判決後再
    命抗告人補繳第一審裁判費。而第二審裁判費應以第一審核
    定之訴訟標的價額為計算基準，原法院既已認可抗告人所繳
    納之第一審裁判費，即應以之為基準計算抗告人所應繳納之
    第二審裁判費，原法院違反此原則，命抗告人補繳高額之第
    二審裁判費，於法不合，爰請求廢棄原裁定等語。
二、按訴訟標的之價額，由法院核定。核定訴訟標的之價額以起
    訴時之交易價額為準，無交易價額者，以原告就訴訟標的所
    有之利益為準。民事訴訟法第77條之1 第1 項、第2 項定有
    明文。抗告人起訴原請求確認相對人就原法院96年度執助字
    第168 號強制執行事件所拍賣暫編建號1355建物（建物門牌
    ：桃園縣蘆竹鄉坑口村後壁厝92之1 號）第一層部分（面積
    ：215 平方公尺）之所有權不存在。嗣於民國100 年6 月15
    日，追加請求確認相對人就上開建物第一層、第二層如原法
    院99年度訴字第1694號判決附圖所示A 、B 部分（面積合計
    ：1,476.284 平方公尺）之所有權不存在。茲暫編建號1355
    建物經上開強制執行事件送請鑑定，其第一層、第二層面積
    合計4,735.07平方公尺，交易價值為新臺幣（下同）24,622
    ,364元，有鑑定報告書在卷可憑，抗告人請求確認相對人就
    該建物第一層、第二層如上開附圖所示A 、B 部分（面積合
    計：1,476.284 平方公尺）之所有權不存在，其訴訟標的價
    額自應參酌其面積比例、鑑估價額予以核定之。經計算，本
    件訴訟標的價額核定為7,676,677 元（24,622,364×1,476.
    284/4,735.07＝7,676,677 ，元以下四捨五入），原法院據
    此計算抗告人應徵第一審裁判費77,032元，扣除其已繳納之
    10,999元後，尚應補繳第一審裁判費66,033元（77,032－10
    ,999＝66,033），核無違誤。又抗告人於原法院以99年度訴
    字第1694號判決其全部敗訴後，已全部聲明不服，提起上訴
    ，其上訴利益亦應依上開標準計算之，則原法院據此計算抗
    告人提起上訴應徵第二審裁判費115,548 元，亦屬允洽。
三、抗告人雖主張原法院已認可其所繳納之第一審裁判費，不得
    於判決後再命其補繳第一審裁判費，並應以之為基準計算其
    應繳納之第二審裁判費等語。惟查：提起民事訴訟，應按其
    訴訟性質，分別依民事訴訟法第77條之13、第77條之14規定
    繳納裁判費，此為必須具備之程式。而裁判費之繳納為訴訟
    合法要件，法院應依職權調查，故就同一訴訟，法院核定之
    訴訟標的價額如有錯誤，即應重行核定。本件訴訟標的價額
    經核定為7,676,677 元，應徵第一審裁判費77,032元，抗告
    人僅繳納10,999元，顯有不足，原法院未核定其訴訟標的價
    額，並於抗告人所繳納之裁判費不足額之情形下逕為本案判
    決，其訴訟程序雖非無瑕疵，然抗告人業就本案判決提起上
    訴，此項訴訟合法要件之欠缺，原法院儘可重行核定其訴訟
    標的價額，並定期命抗告人補正，一經補正，訴訟程序之瑕
    疵即行除去，倘抗告人不遵命補正，第二審法院非不得以抗
    告人之訴為不合法而駁回之，原法院重行核定本件訴訟標的
    價額，並命抗告人補正第一審裁判費不足部分、第二審裁判
    費，核無不合。抗告意旨以原法院已認可其所繳納之第一審
    裁判費，不得於判決後再命其補繳第一審裁判費，並應按該
    訴訟標的價額計算其應繳納之第二審裁判費，指摘原裁定不
    當，求予廢棄，為無理由，應予駁回。
四、據上論結，本件抗告為無理由，爰裁定如主文。
中    華    民    國   100    年    8     月    31    日
                    民事第十四庭
                        審判長法  官  林金村
                              法  官  王麗莉
                              法  官  陳秀貞
正本係照原本作成。
本裁定除以適用法規顯有錯誤為理由外，不得再抗告。如提起再
抗告，應於收受後10日內委任律師為代理人向本院提出再抗告狀
。並繳納再抗告費新台幣１千元。
中    華    民    國   100    年    9     月    2     日
                              書記官  葉國乾